臺灣高等法院民事判決　九十三年度上易字第三五六號
　　上　訴　人　甲○○
　　被　上訴人　香港商香港上海匯豐銀行股份有限公司
　　法定代理人　李睿智
　　訴訟代理人　嚴貞麗
右列當事人間請求給付信用卡消費款事件，上訴人對於中華民國九十三年三月五日臺
灣臺北地方法院第一審判決（九十三年度訴字第五００號）提起上訴，經本院於九十
三年七月二十日言詞辯論終結，判決如左：
    主    文
原判決關於命上訴人與原審共同被告張智如連帶給付之金額超過新臺幣壹萬玖仟元本
息及違約金部分暨命上訴人負擔訴訟費用之裁判均廢棄。
右廢棄部分，被上訴人在第一審之訴駁回。
其餘上訴駁回。
第一審（除確定部分外）、第二審訴訟費用由被上訴人負擔十六分之十五，餘由上訴
人負擔。
    事實及理由
一、被上訴人起訴主張：原審共同被告張智如於民國（下同）八十八年十二月二十九
    日邀同上訴人為附卡持卡人，與伊訂立信用卡使用契約（下稱系爭契約），並領
    用伊發行之萬事達信用卡（正卡卡號：0000000000000000、附卡卡號：00000000
    000000000），張智如復於九十一年十二月十八日與伊訂立另一信用卡使用契約
    ，領用伊發行之威士信用卡（卡號：0000000000000000），而依上開二契約之約
    定，張智如及上訴人雖得於特約商店記帳消費，但應於當期繳款截止日前全數清
    償或以循環信用方式繳付最低應繳金額，逾期應給付按年息百分之十九點九二九
    計算之利息，及每月新台幣（下同）二百元之違約金，正卡持卡人或附卡持卡人
    就個別使用信用卡所生應付帳款互負連帶清償責任。詎張智如及上訴人至九十二
    年十二月二十一日止，就萬事達信用卡部分尚欠伊三十四萬零二百四十四元未按
    期清償，其中本金為三十二萬四千六百六十八元、利息為一萬四千九百七十六元
    、違約金六百元，張智如至九十二年十二月十二日止，就威士信用卡部分另尚欠
    伊二十二萬六千四百八十九元未按期清償，其中本金為二十一萬七千二百五十元
    、利息為八千八百三十九元、違約金四百元等情。爰依契約之法律關係，求為判
    命：(一)上訴人及張智如應連帶給付三十四萬零二百四十四元，及其中三十二萬四
    千六百六十八元部分自九十二年十二月二十二日起至清償日止，以年息百分之十
    九點九二九計算之利息，暨按每月二百元計算之違約金。(二)張智如應給付二十二
    萬六千四百八十九元，及其中二十一萬七千二百五十元部分自九十二年十二月十
    三日起至清償日止，以年息百分之十九點九二九計算之利息，暨按每月新臺幣貳
    佰元計算之違約金之判決。（原審為被上訴人勝訴之判決，上訴人就其敗訴部分
    ，聲明不服。原審共同被告張智如就其敗訴部分則未聲明不服，已告確定）。其
    於本院上訴聲明為：上訴駁回。
    上訴人則以：伊僅為信用卡之附卡持卡人，且被上訴人請求伊與原審共同被告張
    智如連帶給付三十四萬零二百四十四元中僅有一萬九千元，為伊附卡消費部分，
    而伊就該部分之款項已匯款給原審共同被告張智如，故被上訴人請求伊應與原審
    共同被告張智如負連帶負清償責任，顯不公平云云，資為抗辯。其於本院上訴聲
    明為：(一)原判決不利於上訴人部分廢棄。(二)上開廢棄部分，被上訴人在第一審之
    訴駁回。
二、被上訴人起訴主張：原審共同被告張智如於八十八年十二月二十九日邀同上訴人
    為附卡持卡人，與伊訂立信用卡使用契約，並領用伊發行之萬事達信用卡（附卡
    卡號：00000000000000000)，依約張智如即得於特約商店記帳消費，但應於當期
    繳款截止日前全數清償或以循環信用方式繳付最低應繳金額，逾期應給付按年息
    百分之十九點九二九計算之利息，及每月新臺幣（下同）二百元之違約金。詎張
    智如未依約履行，至九十二年十二月二十一日止，就萬事達信用卡部分尚欠伊三
    十四萬零二百四十四元未按期清償，其中本金為三十二萬四千六百六十八元、利
    息為一萬四千九百七十六元、違約金六百元，爰依信用卡約定條款之約定，提起
    本件訴訟，請求上訴人與張智如就上開金額應負連帶清償責任之事實，業據其提
    出與所述相符之信用卡申請書、約定條款及應收帳務明細表為證（見原審卷第四
    至六頁、九、一二至一七頁），且為上訴人所不爭執，自堪信為真實。
三、上訴人辯稱伊已將其副卡消費部分一萬九千元匯與原審共同被告張智如云云，固
    為被上訴人所不爭執，惟查張智如既未將該款項交與被上訴人，難認已生清償之
    效力，是被上訴人請求上訴人給付此部分之消費款，自屬有據。
四、被上訴人主張上訴人有於申請書簽名，自應依申請書之約定與原審共同被告張智
    如負連帶清償責任云云。按數人負同一債務，明示對於債權人各負全部給付之責
    任者，為連帶債務。無前項之明示時，連帶債務之成立，以法律有規定為者。民
    法第二百七十二條定有明文。查：上訴人固有於申請表上簽名，惟該申請書僅為
    申請信用卡附卡之用，尚不得為上訴人願負連帶清償責任之明示；況該申請表第
    二條固有「正卡及附卡申請人間互負連帶保證責任之記載」，惟其欄內僅有張智
    如之簽名，僅足認張智如明示同意就附卡申請人（即上訴人）之債務負連帶責任
    ，難認上訴人已明示願就張智如之債務負連帶清償之責任。
五、被上訴人所訂之信用卡約定條款第三條第一項雖亦有「．．．正卡持卡人或附卡
    持卡人就個別信用卡所生應付帳款互負連帶責任」之記載（見原審卷第九頁），
    惟就系爭信用卡申請表第二條上「同意恪守貴行（指被上訴人）隨卡附上之信用
    卡約定條款」之約定觀之，上開約定條款於上訴人簽名於申請表時，並未交付與
    上訴人閱覽，而於事後隨卡交付與上訴人時，上訴人復未於該約定條款上簽名表
    示同意，尤難認上訴人明示同意於正卡持卡人張智如之債務負全部連帶給付責任
    。
六、綜上所述，被上訴人基於系爭信用卡約定條款之約定，請求上訴人與原審共同被
    告張智如連帶給付系爭萬事達信用卡至九十二年十二月十八日止之欠款，其中一
    萬九千元及自九十二年十二月二十二日起至清償日止，依週年利率百分之十九點
    九二計算之利息及按月給付二百元之部分，應予准許，超過此部分之求，即屬不
    應准許。從而，原審就上開不應准許部分，所為上訴人敗訴之判決，自有未洽。
    上訴論旨，指摘原判決此部分不當，求予廢棄改判，為有理由。就上開應予准許
    部分，所為上訴人敗訴之判決，核無違誤。上訴論旨，猶執前詞，指摘原判決此
    部分不當，求予廢棄改判，為無理由。
七、至兩造其餘之攻擊或防禦方法及未經援用證據，經本院斟酌後，認為均不足以影
    響本判決之結果，自無逐一詳予論駁之必要，併此敘明。
八、據上論結，本件上訴為一部有理由，一部無理由爰依民事訴訟法第四百四十九條
    第一項、第四百五十條、第七十九條判決如主文。
中　　　華　　　民　　　國　　九十三　　年　　　八　　　月　　　三　　　日
                              　民事第四庭
　　　　　　　　　　　　　　　　　　審判長法  官　林  敬  修
　　　　　　　　　　　　　　　　　　　　　法  官　藍  文  祥
　　　　　　　　　　　　　　　　　　　　　法  官　劉  清  景
右正本係照原本作成。
不得上訴。
中　　　華　　　民　　　國　　九十三　　年　　　八　　　月　　　四　　　日
　　　　　　　　　　　　　　　　　　　　　書記官  黃  千  鶴
